【裁判字號】    97,上易,2687
【裁判日期】    971128
【裁判案由】    詐欺
【裁判全文】
臺灣高等法院刑事判決                97年度上易字第2687號
上  訴  人
即  被  告  甲○○
上列上訴人因詐欺案件，不服臺灣桃園地方法院97年度審易字第
1226號，中華民國97年9月30日第一審判決（起訴案號：臺灣板
橋地方法院檢察署96年度偵字第28829號），提起上訴，本院判
決如下：
    主  文
上訴駁回。
    事實及理由
一、本案經本院審理結果，認第一審以上訴人即被告甲○○犯刑
    法第30條第1項前段、第339條第1項之幫助詐欺取財罪；判
    處有期徒刑參月，減為有期徒刑壹月又拾伍日，並諭知易科
    罰金折算之標準為新台幣1000元折算一日。認事用法及量刑
    均無不當，應予維持，並引用第一審判決書記載之事實、證
    據及理由（如附件）。
二、被告上訴意旨略以：本件上訴人所有台新國際商業銀行南壢
    分行帳戶號碼00000000000000號之存簿、提款卡與遠東商業
    銀行中壢分行帳號00000000000000000號帳戶之存簿、提款
    卡，於96年2月間同時同地交付給不詳姓名之人，並同時將
    前述二帳戶密碼告知不詳姓名之人，屬於幫助之行為，而經
    台灣台南地方法院於96年8月22日以96年度簡字第2924號判
    處有期徒刑3月，減為有期徒刑1月又15日，得易科罰金，確
    定在案；嗣台灣桃園地方法院檢察署於97年7月4日以97年度
    偵字第11557號認定上開幫助他人連續犯罪之幫助連續，就
    幫助犯而言，僅有一次犯罪行為，而認與台灣台南地方法院
    96年度簡字第2924號判決為同一案件，因而於97年7月4日為
    不起訴處分確定，有該不起訴處書及判決書可憑；故本件犯
    罪行為業經台灣台南地方法院判決確定，因此本案程序上有
    不受理事由，而原審竟以協商程序判處上訴人有期徒刑3月
    ，減為有期徒刑1月又15日，得易科罰金，自屬違誤。為此
    請求撤銷原判決，諭知不受理或免訴判決云云。
三、惟查：
  (一)本件係由臺灣板橋地方法院檢察署前於民國（下同）97年1
    月11日，即以96年度偵字第28829號聲請簡易判決處刑書，
    向臺灣板橋地方法院聲請以簡易判決處刑。而臺灣桃園地方
    法院檢察署檢察官以97年度偵字第11557號收案之本件詐欺
    案，及97年7月4日之所為不起訴處分，均係在臺灣板橋地方
    法院檢察署於97年1月11日向臺灣板橋地方法院聲請以簡易
    判決處刑之後。是本件臺灣板橋地方法院檢察署檢察官之聲
    請簡易判決處刑，尚無「曾為不起訴處分，而違背刑事訴訟
    法第260條之規定再行起訴」之問題；應先敘明。
  (二)次查，臺灣臺南地方法院96年度簡字第2924號判決認定被告
    之犯罪事實，係：「甲○○明知詐騙集團等不法份子經常利
    用他人存款帳戶、金融卡、密碼轉帳等方式，獲取不法利益
    並逃避執法人員之追查，且依其社會經驗，應有相當之智識
    程度可預見其提供帳戶之存摺、金融卡及印章供他人使用，
    將幫助他人從事詐欺取財之犯行，仍認不違反其本意，竟基
    於幫助詐欺取財之犯意，於不詳時間，在不詳地點，將其所
    有遠東商業銀行中壢分行帳號00000000000000000號帳戶提
    供予姓名年籍不詳之詐欺集團成員使用，幫助該詐欺集團成
    員從事詐欺取財之犯行。嗣前開詐騙集團成員共同基於意圖
    為自己不法所有之犯意聯絡，撥電話予王嘉鵬，向王嘉鵬佯
    稱援交需至提款機輸入帳號云云，使王嘉鵬陷於錯誤，遂於
    民國96年3月7日在臺南市○○區○○路99號臺灣郵政股份有
    限公司南門郵局匯款新台幣（下同）8,989元至甲○○上開
    帳戶，嗣王嘉鵬察覺有異，始知受騙。」。核與本案被告提
    供詐欺集團所使用之金融機關提款卡，無論在銀行名稱、帳
    號、被害人各節，均有不同。
  (三)再查，於95年7月1日施行之新刑法第56條，業已刪除連續犯
    之規定。又被告甲○○在臺灣臺南地方法院96年度簡字第29
    24號案中，矢口否認有幫助詐欺犯行，辯以：伊上開帳戶之
    存摺、提款卡及密碼等物於96年2月3日逛街時遭竊云云，有
    該判決附在本院卷可稽。至於本件之犯罪事實，被告原亦否
    認犯行，辯稱：我的帳戶是遺失的，正確遺失日期我忘記了
    ，我沒有報案，我是96年2月或3月在中壢市的某果菜市場遺
    失的等語；迄至原法院審理中，經訊以「依卷內證據資料顯
    示對你不利，是否願意承認犯罪？」，被告雖供陳「我願意
    承認犯行，請從輕量刑」云云；惟並未提及有何如上訴意旨
    所指「將台新國際商業銀行南壢分行帳戶號碼000000000000
    00號之存簿、提款卡與遠東商業銀行中壢分行帳號00000000
    000000000號帳戶之存簿、提款卡，於96年2月間同時同地交
    付給不詳姓名之人」之情事（見原審卷第29頁、第30頁）。
  (四)被告上訴本院時，其上訴理由雖以：上訴人所有台新國際商
    業銀行南壢分行帳戶號碼00000000000000號之存簿、提款卡
    與遠東商業銀行中壢分行帳號00000000000000000號帳戶之
    存簿、提款卡，於96年2月間同時同地交付給不詳姓名之人
    ，並同時將前述二帳戶密碼告知不詳姓名之人，屬於幫助之
    行為等語。然並未敘明前後二案之帳戶存摺、提款卡究竟係
    於何一確定時間？何一確定地點？交付何一犯罪集團？及提
    出相關之資料以供本院查證；本院自無從據以認定被告上訴
    理由所述為可採信。
  (五)臺灣桃園地方法院檢察署檢察官97年度偵字第11557號不起
    訴處分書並未說明：被告甲○○被訴「將其向台新國際商業
    銀行南壢分行所申請設立之帳戶（帳號為00000000000000號
    ）之存摺、提款卡、密碼，提供予該不知名之詐欺集團成員
    供犯罪之用」之事實，與臺灣臺南地方法院96年度簡字第29
    24號判決所認定被告之詐欺犯行，何以係「被告於同一時地
    將其所有之數本帳戶交付他人，應屬以1幫助行為」之依據
    。即逕謂：被告甲○○前曾被訴詐欺案件，業經臺灣台南地
    方法院檢察署檢察官以96年度偵字第7982號聲請簡易判決處
    刑，並經臺灣台南地方法院以96年度簡字第2924號判決有期
    徒刑1月15日如易科罰金以新台幣1千元折算1日，並已於96
    年9月17日確定在案，有該案聲請簡易判決處刑書、刑案資
    料查註紀錄表各1份附卷足憑，又被告於同一時地將其所有
    之數本帳戶交付他人，應屬以1幫助行為，幫助他人連續犯
    罪之幫助連續，就幫助犯而言，僅有1次犯罪行為（最高法
    院87年度台上字第3865號判決意旨可資參照），是本件與前
    案應屬實質上1罪，又被告所為既與上開判決所處罰之犯罪
    行為，核為同一案件，依首揭說明，應為前案確定判決效力
    之所及，自不得再行追訴云云。其論斷並無事實依據，本院
    自不受其拘束。
  (六)綜上所述，本案被告被訴之詐欺犯行，核與臺灣臺南地方法
    院96年度簡字第2924號判決認定被告之犯罪事實，並無實質
    上1罪之關係。上訴意旨請求撤銷原判決，諭知不受理或免
    訴判決，為無理由，應予駁回。
四、據上論結，應依刑事訴訟法第373條、第368條，判決如主文
    。
本案經檢察官陳玉珍到庭執行職務。
中    華    民    國    97    年    11    月    28    日
                  刑事第十庭    審判長法  官 楊炳禎
                                      法  官 朱光仁
                                      法  官 陳博志
以上正本證明與原本無異。
不得上訴。
                                      書記官 陳嘉文
中    華    民    國    97    年    11    月    28    日


司法院資訊處製作；財團法人民間司法改革基金會備份。
